臺灣臺中地方法院民事簡易判決
111年度豐簡字第262號
原      告  劉家瑜  

訴訟代理人  李佩珊律師
被      告  梁育得  
訴訟代理人  李偉宏  
            劉育瑄  
上列原告因被告過失傷害案件（刑事案號：本院110年度交簡字
第540號），提起刑事附帶民事訴訟請求損害賠償（原案號：本
院110年度交簡附民字第106號），經刑事庭裁定移送前來，本院
於民國111年8月9日言詞辯論終結，判決如下：
    主      文
一、被告應給付原告新臺幣832,054元，及自民國110年11月19日
    起至清償日止，按週年利率百分之五計算之利息。
二、原告其餘之訴駁回。
三、訴訟費用新臺幣1,000元，由被告負擔。
四、本判決第一項原告勝訴部分，得假執行。但被告如以新臺幣
    832,054元為原告預供擔保後，得免為假執行。　　
    事實及理由
壹、原告起訴主張：
一、被告於民國109年7月16日晚間10時55分許，駕駛車牌號碼00
    0-0000號自用小客車，於臺中市神岡區民生路與鳳鳴路交岔
    路口，與原告騎乘之車牌號碼000-0000號普通重型機車（下
    稱系爭機車）發生碰撞，致原告受有傷害（下稱系爭事故）
    。
二、爰依侵權行為之法律關係，請求被告賠償下列損害：
  ㈠醫療費用：原告因傷支出醫療費新臺幣（下同）109,309元、
    復健費用500元。
  ㈡工作損失：原告於系爭事故發生時，係受僱於科訊工坊有限
    公司（下稱科訊公司），於系爭事故前半年之平均薪資為28
    ,923元（即日薪964元）。而原告於系爭事故同日送往臺中
    榮民總醫院（下稱臺中榮總醫院）治療，於同年8月8日出院
    ，共住院24日，期間均不能工作。出院後依醫囑，需再休養
    3個月不能工作（即90日）。嗣於同年11月25日，原告再次
    住院進行固定鋼板移除手術，於同年月29日出院，共住院5 
    日，期間亦不能工作。是原告不能工作期間共計119日（計
    算式：24日＋90日＋5日＝119日）。原告於111年7月31日，即
    因遭科訊公司終止勞動契約，因之確未領取任何薪資，受有
    不能工作之損失共計114,716元（計算式：119日×964/日＝11
    4,716元）。
  ㈢看護費用：原告於第1次住院24日期間，均需專人照護。出院
    後依醫囑，需再由專人照護2 個月（即60日）。再原告第2
    次住院5 日期間，亦需專人照顧。是原告需專人照護日數共
    計89日（計算式：24日＋60日＋5日＝89日）。而前開期間均係
    由原告母親照顧，以每日2,000元計算，看護費用共計178,0
    00元（計算式：89日×2,000元＝178,000元）。
  ㈣機車殘值：系爭機車因系爭事故受損嚴重，已達無法修復之
    狀態，經原告委由車商辦理報廢，扣除折舊及報廢金額後，
    受有損失11,398元。
  ㈤輪椅租借費用：原告因系爭事故受傷嚴重，無法站立行走，
    需出借輪椅代步，支出2,750元。
  ㈥牙齒矯正費用：原告臉部及顏面因系爭事故受嚴重撞擊，致
    原告牙床受到嚴重擠壓及傷害，依臺中榮總醫院治療計畫，
    需接受3至4年之矯正治療，預估需支出556,000元。
  ㈦手機受損費用：原告手機因系爭車禍事故損壞，受有15,975
    元之損害。
  ㈧精神慰撫金：原告因車禍造成臉部、牙齒及腿部嚴重受損，
    需定期進行復健以免開刀部位肌肉沾黏，且目前傷勢雖已痊
    癒，然行走速度已大不如前，亦無法長時間站立或久坐，嚴
    重影響原告身體機能，且遭科訊公司資遣，致原告受有相當
    之精神上痛苦，爰請求精神慰撫金367,849元。
  ㈨以上共計1,356,497元。
三、並聲明：⒈被告應給付原告1,356,497元，即自起訴狀繕本送
    達翌日起至清償日止，按週年利率百分之5計算之利息。⒉願
    供擔保，請准宣告假執行。
貳、被告答辯則以：
一、不爭執原告主張之侵權行為事實，然認原告與有過失，應自
    負三成之肇事責任。另就原告請求賠償之費用部分，不爭執
    原告主張之醫療費用109,309元、復健費用500元、機車損失
    11,398元、輪椅租借費用2,750元、手機受損費用15,975元
    ，其餘部分分述如下：
  ㈠工作損失：原告未舉證證明不能工作期間共計119日。又原告
    發生車禍後，是否有向科訊公司申請職業災害補償？科訊公
    司有無按原領工資數額補償原告？原告離職原因為何？是否
    有領取資遣費？應有調查必要。　　
  ㈡看護費用：不爭執看護費用以每日2,000元計算，如原告可舉
    證證明此段期間均未上班，則對於原告主張看護費用共計17
    8,000元，均不爭執。如原告有上班，自不可能整日由他人
    看護，應僅能請求半日看護費用。
  ㈢牙齒矯正費用：依臺中榮總醫院回函，原告牙齒治療方式尚
    固定式假牙及植牙贗復，然固定式假牙尚分為牙橋、牙冠、
    植牙等，是應以牙橋、牙冠為治療方式，二者均無法有效治
    療時，始得以植牙方式治療。
  ㈣精神慰撫金：原告請求之精神慰撫金過高，請依法酌減。
二、並聲明：⒈原告之訴駁回。⒉如受不利判決，願供擔保，請准
    宣告免為假執行。
參、兩造不爭執事項（見本院豐簡卷第192頁至第193頁，本院依
    判決格式，於不變動文義之情況下，修正或刪減部分文句）
    ：
一、被告於109年7月16日22時55分許，駕駛車牌號碼000-0000號
    自用小客車，沿臺中市神岡區民生路由南往北方向行駛至鳳
    鳴路交岔路口處往左迴車時，適原告騎乘系爭機車，沿臺中
    市神岡區民生路由北往南方向亦行駛至該交岔路口處，兩車
    遂發生碰撞（即系爭事故）。
二、原告因系爭事故，受有左側下顎骨開放性骨折及雙側髁骨骨
    折、雙側上顎骨、右側眼眶骨、左側股骨骨折等傷害。
三、被告駕駛自用小客車，行至設有行車管制號誌交岔路口，往
    左迴車未看清來往車輛、未讓行進中車輛先行，為系爭事故
    之肇事主因。
四、原告騎乘系爭機車，行經設有行車管制號誌交岔路口，不當
    行駛內側禁行機車快車道、未注意車前狀況採取適當之安全
    措施，為系爭事故之肇事次因。
五、原告因系爭事故，受有下列損害：
  ㈠醫療費用：109,309元。
  ㈡看護費用：第1 次住院24日期間，需全日專人看護，以每日2
    ,000元計算，共計48,000元（出院看護期間有爭執）。
  ㈢輪椅租借費用：2,750元。
  ㈣復健費用：500元。
肆、本院之判斷：　
一、按因故意或過失，不法侵害他人之權利者，負損害賠償責任
    ；汽車、機車或其他非依軌道行駛之動力車輛，在使用中加
    損害於他人者，駕駛人應賠償因此所生之損害，但於防止損
    害之發生，已盡相當之注意者，不在此限；不法侵害他人之
    身體或健康者，對於被害人因此喪失或減少勞動能力或增加
    生活上之需要時，應負損害賠償責任。不法侵害他人之身體
    、健康、名譽、自由、信用、隱私、貞操，或不法侵害其他
    人格法益而情節重大者，被害人雖非財產上之損害，亦得請
    求賠償相當之金額。民法第184條第1項前段、第191條之2、
    第193條第1項、第195條第1項分別定有明文。被告因過失駕
    駛之不法侵害行為（見不爭執事項三），致原告受有損害（
    見不爭執事項二），自應負侵權行為損害賠償責任。
二、除被告不爭執原告得請求之醫療費用109,309元、輪椅租借
    費用2,750元、復健費用500元（見不爭執事項五）、機車損
    害11,398元（見本院豐簡卷第312頁）、手機受損費用15,97
    5元（見本院豐簡卷第297頁），應屬有據外，茲就原告其餘
    請求金額，審究如下：　　
　㈠工作損失：
　　⒈按被害人因身體健康被侵害而喪失勞動能力所受之損害，
      其金額應就被害人受侵害前之身體健康狀態、教育程度、
      專門技能、社會經驗等方面酌定之，不能以一時一地之工
      作收入為準；失業者現雖無職業，如其身體健康正常，則
      有另謀職業之機會，若因傷不能工作，自可請求喪失或減
      少勞動能力之損害賠償（最高法院63年台上字第1394號判
      例、59年度台上字第1713號判決意旨參照）。
　　⒉查原告主張其因系爭事故所受傷害，於109年7月16日至臺
      中榮總醫院經急診入院，至109年8月8日出院，共計24日
      ，出院後尚需休養3 個月（即90日）。原告又於109年11
      月25日住院接受內固定鋼板移除手術，至109年11月29日
      出院，共計5日，前開期間均不能工作，共計119日（計算
      式：24日＋90日＋5日＝119日）等情，業據提出臺中榮總醫
      院109年8月20日、110年10月1日診斷證明書為佐（見本院
      附民卷第15頁、第19頁），堪認為真實。
　　⒊而查原告於第1次住院期間之109年7月31日自原任職之科訊公司離職，迄至111年5月2日，始重新於訴外人勇秀商行就職乙節，有原告提出之勞保投保紀錄、離職證明書在卷可參（見本院豐簡卷第253頁、第317頁），且為被告所不爭執（見本院豐簡卷第314頁），堪認原告自系爭事故發生後，直至111年5月2日始重新開始工作。則原告主張其於109年7月16日發生車禍至109年8月8日出院、出院後3個月，及109年11月25日住院至109年11月29日出院，共計119日間確實未工作，即屬可採。
　　⒋原告於系爭事故發生時既有工作，顯見原告確有工作能力及收入。而原告於系爭事故發生前半年即109年1月至6月之薪資均為29,000元，然因獎金、休假、遲到等，實領薪資偶有波動，有原告提出之薪資資料表在卷可參（見本院附民卷第35頁至第37頁）。則原告主張以平均每月28,923元（以每月30日計算，即每日964元）計算其不能工作期間之損失，未逾前開固定薪資金額，應屬可採。被告雖辯稱原告離職後，應以基本薪資數額計算不能工作之損失。然揆諸前開說明，堪認依原告受侵害前之身體健康狀態、教育程度、專門技能、社會經驗等，其薪資確已超過基本薪資，不因其離職後未有實際收入，而有差異。是被告此部分抗辯，尚非可採。據上，原告受有不能工作之損失應為114,716元（計算式：964元×119日＝114,716元）。 
　　⒌至被告聲請函詢科訊公司，以確認原告有無向科訊公司主
      張職業災害並按原領工資取得補償，及原告離職原因為何
      、有無請求資遣費等事項。然按基於同一原因事實受有損
      害並受有利益者，其請求之賠償金額，應扣除所受之利益
      ，民法第216條之1定有明文。而雇主依勞動基準法第59條
      規定給予之補償，係法定補償責任，與被告因侵權行為而
      對原告所負之損害賠償責任，並非出於同一原因。原告縱
      使因與科訊公司之勞動契約提前終止，而依勞動基準法規
      定得受領資遣費，亦非因系爭事故而受領，與上開規定不
      符。又無論原告離職原因為何，均無礙於原告於前開不能
      工作期間，確未工作而領有收入之事實。故被告此部分所
      辯，均無從為對被告有利之認定，而無調查必要，僅此敘
      明。
　㈡看護費用：查原告主張其因系爭事故所受傷害，於109年7月1
    6日至臺中榮總醫院經急診入院，至109年8月8日出院，共計
    24日，出院後尚需專人照護2 個月（即60日）。原告又於10
    9年11月25日至同年月29日出院，共計5日，前開期間均需專
    人看護，共計89日（計算式：24日＋60日＋5日＝89日）等情，
    業據提出臺中榮總醫院109年8月20日、110年10月1日診斷證
    明書為佐（見本院附民卷第15頁、第19頁），堪認為真實。
    而原告於前開需專人看護期間，均未工作，業經本院認定如
    上。本院審酌原告主張看護費用以每日2,000元計算，尚與
    常情相符，且為被告所不爭執（見本院卷第97頁）。參以被
    告陳稱如原告確實未工作，對原告請求看護費用共計178,00
    0元（計算式：89日×2,000元＝178,000元），均不爭執（見
    本院卷第295頁），則原告主張此部分看護費用應以178,000
    元計算，即屬可採。　　
　㈢牙齒矯正費用：
　　⒈按我國民法損害賠償之方法，以回復原狀為原則，金錢賠
      償為例外，故原則上被害人應請求債務人回復原狀，惟若
      回復原狀由債務人為之，對被害人可能緩不濟急，或不能
      符合被害人之意願時，為期合乎實際需要，並使被害人獲
      得更周密之保障，始例外准許被害人得請求支付回復原狀
      所必要之費用，以代回復原狀（最高法院92年度臺上字第
      1980號判決要旨參照）。是以何謂回復原狀之適當方法，
      自應斟酌被害人意願，及其實際需要而定。又民法第193 
      條第1 項規定「增加生活上之需要」，係指被害以前並無
      此需要，因為受侵害，始有支付此費用之需要而言（最高
      法院96年度臺上字第513 號判決要旨可資參照）。
　　⒉原告主張因系爭事故，造成上排牙齒右側第4、5顆缺牙，
      下排牙齒右側第3顆缺牙，下排牙齒左側第4顆牙齒歪曲並
      下陷至下顎骨，於109年7月23日接受左側上排第一顆牙齒
      拔除及咬合固定術，於109年8月7日接受咬合固定器移除
      手術等情，業據提出臺中榮總醫院診斷證明書附卷可參（
      見本院附民卷第17頁），且為被告所不爭執（見本院豐簡
      卷第313頁）。而原告主張其牙齒後續治療計畫約需3至4
      年，總價約556,000元等情，亦據提出臺中榮總醫院治療
      計畫附卷可參（見本院附民卷第47頁）。經本院函詢臺中
      榮總醫院其他治療計畫之可能性，該院函覆以：（原告）
      左上第二小臼齒、左下第二大臼齒、右下第一大臼齒牙冠
      部分斷裂，雖未完全斷裂，但均裂到牙根，預後極差，需
      拔除。左下犬齒因處下顎骨斷裂線上，動搖度極大，預後
      極差，也須拔除。考量病人年僅21歲，可以固定式義齒及
      植牙贗復，活動假牙暫不考慮等情，有臺中榮總醫院111
      年6月14日中榮醫企字第1114202045號函在卷可考（見本
      院豐簡卷第239頁至第240頁）。對照臺中榮總醫院出具之
      前開治療計畫，即係以矯正、植牙等方式進行修復。本院
      審酌原告年齡尚輕，使用牙齒之年歲仍屬漫長，而牙齒除
      攸關顏面美觀外，更是恢復原告個人咀嚼能力所必要，是
      臺中榮總醫院所提出之植牙治療計畫，應可提供較接近原
      生牙之功能，而有助於回復原狀，以此方案為未來預計治
      療方式，應屬適當。被告抗辯應以牙橋、牙冠方式治療，
      尚非可採。
　　⒊被告雖聲請再函詢臺中榮總醫院，確認原告前開4 顆需拔
      除之牙齒各得以何方式治療及治療價格；及原告另有1顆
      需拔除之牙齒，是否可以牙橋、牙冠等方式治療、治療價
      格為何等語。然查原告後續牙齒修復情形，既經臺中榮總
      醫院提出所認最適切之整體治療計畫如上，應無再為函詢
      前開醫院之必要，僅此敘明。
　　⒋從而，原告主張按照預估醫療計畫，約須支出556,000元，
      即屬有據。
　㈣精神慰撫金：本院經參酌兩造自陳之學經歷、收入狀況，並
    職權調閱兩造稅務電子閘門資料查詢表（為維護兩造之隱私
    、個資，爰不就其詳予敘述，請參見卷附上開查詢表及兩造
    於本院審理中所述，見本院豐簡卷第315頁及證物袋內），
    併審酌原告因系爭事故傷勢程度，及因此2度住院，期間長
    達29日，經歷多次復健治療，未來尚需經歷數年牙齒修復之
    痛苦，所受生活上之困擾等一切情狀，認原告所受精神慰撫
    金應以20萬元為相當。
　㈤承上各節，原告因系爭車禍事故所受之損害數額合計為1,188
    ,648元（計算式：醫療費用109,309元＋復健費用500元＋工作
    損失114,716元＋看護費用178,000元＋機車損失11,398元＋輪
    椅租借費用2,750元＋預估牙齒矯正費用556,000元＋手機受損
    費用15,975元＋精神慰撫金20萬元＝1,188,648元）。
三、按損害之發生或擴大，被害人與有過失者，法院得減輕賠償金額，或免除之，民法第217條第1項定有明文。次按上開規定之適用，並不以財產上之損害為限，即非財產上之損害，如其發生或擴大，被害人與有過失，當亦有此項規定之適用。基此，原告請求上揭費用，自亦有民法第217條第1項過失相抵之適用。查原告就系爭事故之發生，亦有過失，為肇事次因（見不爭執事項四）。而被告抗辯原告應自負三成之肇事責任，亦為原告所不爭執（見本院豐簡卷第314頁）。從而，被告應負之損害賠償責任適用過失相抵後，原告得請求之賠償金額應減為832,054元（計算式：1,188,648元×70％＝832,054元，元以下四捨五入）。
伍、綜上所述，原告依民法侵權行為規定，請求被告給付832,054元，及自起訴狀繕本送達翌日即110年11月19日（見本院附民卷第53頁送達證書）起至清償日止，按週年利率5％計算之利息，為有理由，應予准許。逾此部分之請求，為無理由，應予駁回。　　
陸、本件事證已臻明確，兩造其餘攻擊防禦方法及所舉證據，經
    審酌結果，與本件判決結論均無影響，爰不一一論述，附此
    敘明。
柒、本判決第一項原告勝訴部分，係依民事訴訟法第427條第2項
    規定適用簡易訴訟程序，所為被告敗訴判決，應適用民事訴
    訟法第389條第1項第3款之規定，依職權宣告假執行。原告
    陳明願供擔保請准宣告假執行，不過為促使本院依職權為假
    執行之宣告，毋庸另為准駁，附此敘明。又被告陳明願供擔
    保請准宣告免為假執行，核無不合，爰酌定相當之擔保金額
    准許之。
捌、本件原告提起刑事附帶民事訴訟，而由本院刑事庭依刑事訴
    訟法第504條第1項規定，裁定移送前來，依同條第2項規定
    免繳納裁判費，茲參酌臺灣高等法院暨所屬法院95年度法律
    座談會意見，本無庸為訴訟費用負擔之諭知；然於本院審理
    期間，滋生其他訴訟必要費用（即原告請求財產損害部分裁
    判費1,000元），爰依民事訴訟法第78條規定，命由此部分
    敗訴之被告負擔。
中　　華　　民　　國　　111 　年　　8　　月　　25　　日
                      臺灣臺中地方法院豐原簡易庭
                                  法　官　段奇琬
以上正本係照原本作成
如對本判決上訴，須於判決送達後20日之不變期間內，向本院
提出上訴狀。如委任律師提起上訴者，應一併繳納上訴審裁判
費。
中　　華　　民　　國　　111 　年　　8　　月　　25　　日
                                   書記官  王政偉